臺灣士林地方法院民事判決
110年度訴字第1148號
原      告  甲○○  
訴訟代理人  鄭信煌律師(法扶律師)
被      告  乙○○  
訴訟代理人  曾建豪律師
上列當事人間請求給付買賣價金事件，本院於民國111年3月2日
言詞辯論終結，判決如下：
    主  文
原告之訴駁回。
訴訟費用由原告負擔。　　　　
    事  實  及  理  由
壹、程序部分
    按訴狀送達後，原告不得將原訴變更或追加他訴。但擴張或
    減縮應受判決事項者，不在此限。民事訴訟法第255條第1項
    第3款定有明文。查原告起訴時原聲明請求被告給付新臺幣(
    下同)57萬元，及自起訴狀繕本送達翌日起至至清償日止，
    按年利率百分之五計算之利息。嗣於訴訟進行中具狀縮減其
    聲明，請求被告給付42萬元，及自起訴狀繕本送達翌日起至
    至清償日止，按年利率百分之五計算之利息，並陳明願供擔
    保請准宣告假執行(見本院卷第93頁民事訴之變更暨準備理
    由狀)。經核，原告所為係減縮應受判決事項之聲明，於法
    並無不合，自應准許。
貳、實體部分
一、原告主張：門牌號碼桃園市○○區○○路00巷00號5樓房屋(下稱
    系爭房屋)本為原告所有，被告聽聞原告欲出售系爭房屋後
    ，即與原告聯繫，經兩造協商後於109年3月3日簽訂買賣契
    約（下稱109年3月3日買賣契約）約定系爭房屋價金為200萬
    元，被告即委託訴外人甲○○（下稱甲○○）辦理系爭房屋過戶
    事宜。被告先於109年3月3日當天支付定金3萬元，並應於同
    年5月31日結清剩餘尾款。原告依約於109年3月18日將系爭
    房屋過戶予被告，因原告對外積欠債務，是兩造約定由被告
    代原告清償後，再自系爭房屋之買賣價金扣除，經計算後，
    被告總共為原告代償46萬5,000元，而系爭房屋之買賣價金
    扣除前開代償金額後為153萬5,000元，因兩造間之債權債務
    關係複雜，為方便計算系爭房屋價金，爰約定再扣除尾數5,
    000元，並於109年4月22日確認剩餘價金為153萬元，被告並
    委任甲○○於同日與原告簽署契約作為原買賣契約之補充，並
    於上載「總價貳佰萬元整，已給付肆拾柒萬元整」(下稱109
    年4月22日買賣契約)。嗣後，被告約原告於109年4月30日碰
    面，豈料原告到場後，被告竟偕同多位原告之債主在場，對
    原告施加壓力藉以迫使原告降低系爭房屋剩餘買賣價金，原
    告迫於無奈下僅得於同日與被告簽署第二次補充契約（下稱
    109年4月30日買賣契約），將剩餘價金由153萬元降低為150
    萬元，被告並於同日給付原告100萬元，翌日再替原告代償8
    萬元之債務，是被告尚有42萬之剩餘價金尚未給付，為此依
    民法第367條規定提起本訴等語，並聲明：㈠被告應給付原告
    42萬元，及自起訴狀繕本送達翌日起至清償日止，按年利率
    百分之五計算之利息。㈡願供擔保請准宣告假執行。
二、被告則以：
　㈠原告持109年4月22日買賣契約主張被告尚欠原告尾款42萬元
    云云，該契約非被告親簽，被告亦無授權他人代為簽名，故
    原告以非被告親簽之買賣契約向被告請求，顯無理由。
  ㈡查兩造係於109年3月3日就系爭房屋以200萬元成立買賣契約
    ，於同日交付定金3萬元，並交屋完成。嗣後因系爭房屋有
    漏水等瑕疵問題，兩造又於同年4月30日重新簽訂買賣契約
    ，約定買賣價金為150萬元，買賣價金協議過程及買賣價金
    給付方式如下：
　⒈因原告先前曾向被告借款多筆，陸陸續續總計借款46萬元，
    故原告於109年3月30日同意將系爭房屋買賣價金扣除其先前
    借款，扣除後金額為154萬元。
　⒉於109年3月31日，原告又向被告稱需返還訴外人魏仔輝3個月
    利息錢，被告因此給付原告1萬元，自買賣價金餘額扣除，
    扣除後金額為153萬元。
　⒊嗣後，原告又陸續稱需要20萬元，及於109年4月10日，原告
    以要繳房租為由向被告拿5,000元，前述扣除部分均有原告
    確認簽名紀錄之文件(下稱系爭確認文件)，是扣除上開金額
    後，買賣價金餘額應為132萬5,000元，而系爭確認文件誤記
    為153萬5,000元。
  ⒋因系爭房屋過戶後被告發現有漏水等瑕疵問題，兩造於109年
    4月30日於原告開設於新北市淡水區之茶室討論瑕疵減價及
    尾款等事宜，達成重新合意買賣價金為150萬元，並重新簽
    立109年3月30日買賣契約，於契約上載明尾款為108萬元，
    其後又將尾款改為100萬元，被告並於當日將現金100萬元交
    付完成。
　㈢因被告業於109年4月30日給付尾款予原告，故109年3月30日
    買賣契約上載明「至此無債權債務關係」、「現金交割於新
    北市○○區○○路00號之4」等文字，是兩造間已無債權債務關
    係等語資為抗辯，並聲明：⒈原告之訴駁回。⒉如受不利判決
    ，願供擔保請准宣告免為假執行。
三、本院之判斷： 
  ㈠原告主張就系爭房屋先後與被告簽訂109年3月3日、同年4月3
    0日買賣契約等情，為被告所不爭執，原告此部分主張應堪
    信為真實。惟就原告主張另有兩造簽訂109年4月22日買賣契
    約，及被告尚有剩餘價金42萬元尚未給付一節，則為被告所
    否認，並以前詞置辯。
  ㈡按當事人主張有利於己之事實者，就其事實有舉證之責任民
    事訴訟法第277條前段定有明文。次按買受人對於出賣人，
    有交付約定價金及受領標的物之義務。亦為同法第367條所
    明定。是關於被告是否給付買賣價金一節，自應由被告負舉
    證責任。
  ㈢查兩造先後簽訂109年3月3日、同年4月30日買賣契約，此為
    兩造所不爭執，惟就109年4月22日買賣契約部分，被告否認
    有簽署該份契約等語，依該買賣契約簽名欄被告欄位，其後
    記載「甲○○代理」，而簽署該份契約之情形，依證人甲○○到
    庭證稱：寫這份契約書時，有被告母親陳玉合還有伊及原告
    、原告的兩三位朋友在場，被告不在場，內容是伊寫的，簽
    名與原告身分證部分是原告自己寫的，伊唸完資料給原告聽
    後他自己寫的，寫此份契約書沒有跟被告說，因為當天原告
    帶他的朋友來找被告，但被告不在，所以陳玉合叫伊過去，
    原告說急著要用錢，所以要確定尾款數額及何時給付，因為
    陳玉合說這件事不要再拖了，是陳玉合與原告結算，因為當
    初買房子是陳玉合想買，後來變成被告，陳玉合就變成介紹
    人等語（見本院卷第77、78、82頁筆錄），從證人甲○○所述
    過程，被告既未授權甲○○簽訂109年4月22日買賣契約，原告
    主張兩造間有簽訂109年4月22日買賣契約，並不足採。
  ㈣關於被告給付買賣價金之過程，原告自陳：定金30,000 元，
    3月31日跟被告拿10,000元及拿100,000元給魏仔輝，4月10
    日跟被告拿5,000元繳房租，4月底被告匯款200,000元給我
    ，4月30日被告拿1,000,000元現金，5月1日80,000元代還欠
    黃志禮的錢，總計收到142萬5,000元等語（見本院卷第53至
    55頁筆錄），並有被告所提系爭確認文件為證（見本院卷第
    32頁）。至被告抗辯於109年3月30日以前，原告陸續借款46
    萬元，並作為買賣價金之一部等語，雖為原告所否認，但依
    系爭確認文件第一欄記載「3月30日結帳記載貳佰萬元扣除
    肆拾萬元整餘額為壹佰伍拾肆萬元整」，並由原告親自署名
    及記載日期「3月30日」等文字，再佐以證人甲○○於審理中
    證稱： 字條（即系爭確認文件）是伊寫的，簽名是原告簽
    名及押日期，因為陳玉合打電話叫伊去算錢對帳，所以每結
    一次帳就簽名一次，結了好幾次等語（見本院卷第78頁筆錄
    ），足證兩造於109年3月3日簽訂買賣契約後，於同年3月30
    日以前經結算後以原告積欠被告46萬元借款充作買賣價金之
    一部等情。
  ㈤被告抗辯嗣因系爭房屋瑕疵而將價金自200萬元降至150萬元
    等語，此部分為原告所否認。依109年4月30日買賣契約貨品
    名稱表格上記載「總計新台幣壹佰伍拾萬元整」，參以證人
    甲○○證稱：當天在場的有原告、徐順偉、陳玉合、被告、還
    有伊以及原告的三、四個朋友，這個價格是因為房子不堪居
    住且需要修繕，兩造才決定用150萬元來寫這個合約，所以
    買賣的價金變為150萬元等語（見本院卷第80頁筆錄），足
    認契約上150萬元之記載係就系爭房屋買賣價金另為約定，
    而非如原告所稱將剩餘款項約定為150萬元。否則如依原告
    所稱兩造合意將剩餘款項定為150萬元，加計前述原告自陳
    收到款項與扣抵借款，再加上欠款46萬元，總計金額已逾原
    約定價金200萬元，在系爭房屋具有瑕疵之情形下，被告豈
    有提高買賣價格之可能，是原告抗辯109年4月30日買賣契約
    中150萬元係就剩餘價金另為約定云云，並不足採。
四、綜上所述，被告就系爭房屋給付之款項已逾兩造嗣後約定之
    150萬元買賣價金，原告基於買賣法律關係，主張被告尚有
    價金未給付完畢，請求被告給付42萬元及其遲延利息部分，
    為無理由，應予駁回。
五、本件事證已臻明確，兩造其餘之攻擊或防禦方法及未經援用
    之證據，經本院斟酌後，認為均不足以影響本判決之結果，
    自無一一詳予論駁之必要，併此敘明。
六、據上論結，原告之訴為無理由，依民事訴訟法第78條，判決
    如主文。
中　　華　　民　　國　　111 　年　　3 　　月　　28　　日
                          民事第二庭
                              法  官  辜  漢  忠  
以上正本係照原本作成。
如對本判決上訴，應於判決送達後20日內向本院提出上訴狀，若
委任律師提起上訴者，應一併繳納上訴審裁判費，否則本院得不
命補正逕行駁回上訴。
中　　華　　民　　國　　111 　年　　3 　　月　　28　　日
                              書記官  潘  盈  筠